臺灣新竹地方法院刑事判決　
                                      111年度訴字第209號
公  訴  人  臺灣新竹地方檢察署檢察官
被      告  鍾逸凡


上列被告因違反廢棄物清理法案件，經檢察官提起公訴（111年
度偵續字第23號），被告於本院準備程序中，就被訴事實為有罪
之陳述，經本院合議庭裁定由受命法官獨任進行簡式審判程序，
判決如下：
    主  文
甲○○犯廢棄物清理法第四十六條第四款之非法清理廢棄物罪，處
有期徒刑陸月，如易科罰金，以新臺幣壹仟元折算壹日。緩刑貳
年，並應於本案判決確定後壹年內向公庫支付新臺幣參萬元。 
    事  實
一、甲○○明知明知從事廢棄物清除、處理，應依廢棄物清理法第
    41條第1項前段規定，向所屬之縣（市）主管機關或中央主
    管機關委託之機關申請核發公民營廢棄物清除、處理機構許
    可文件，竟基於非法清理廢棄物之犯意，於民國109年9月4
    日夜間10時9分許，駕駛車牌號碼0000-00號自用小客車，將
    渠所承攬位在新北市○○區○○路000號附近之工程拆除產生之
    磁磚、塑膠板等廢棄物，棄置於新竹縣○○鄉○道0號高速公路
    南向96.9公里之寶山休息站之垃圾桶內。嗣為警循線查悉上
    情。
二、案經內政部警政署國道高速公路警察局第六公路警察大隊報
    請臺灣新竹地方檢察署檢察官偵查起訴。
    理  由
一、本件被告甲○○所犯之罪，並非法定刑為死刑、無期徒刑或最
    輕本刑3 年以上有期徒刑之罪，亦非高等法院管轄第一審之
    案件，而被告於準備程序進行中就被訴事實均為有罪之陳述
    ，經本院告知簡式審判程序之旨，並聽取檢察官及被告之意
    見後，本院乃依刑事訴訟法第273條之1第1項規定，裁定進
    行簡式審判程序，合先敘明。
二、訊據被告對於前揭非法清理廢棄物之犯行迭於警詢及偵查中
    、本院準備及簡式審判程序時均坦承不諱（見偵卷第4-5頁
    、第45頁；本院卷第26頁、第30頁），復有證人即寶山休息
    站清潔員陳家火於警詢中之證述可佐（見偵卷第12-12頁反
    面），並有贓物領據(保管)單、監視錄影擷取畫面、現場照
    片、新竹縣政府環境保護局稽查工作紀錄、員警職務報告(
    見偵卷第10頁、第14-22頁、第43頁)、新竹縣政府111年3月
    25日府授還業字第1118653229號函、被告提出之清運估價單
    (見易字卷第15頁、第37頁)附卷可稽，足見被告之自白與事
    實相符，本件犯行至堪認定，應依法論科。
三、按廢棄物之運輸屬「清除行為」，廢棄物之傾倒則屬「處理
    行為」，最高法院106 年度台上字第3834號刑事判決意旨參
    照。查被告以自用小客車載運磁磚、塑膠板等一般事業廢棄
    物，並將該廢棄物棄置於寶山休息站之垃圾桶內之行為，依
    據上開說明，應屬廢棄物之清除、處理行為。是核被告所為
    ，係犯廢棄物清理法第46條第4 款之非法清理廢棄物罪。
四、刑事審判旨在實現刑罰權之分配正義，故法院對有罪被告之
    科刑，應符合罪刑相當之原則，使輕重得宜，罰當其罪，以
    契合社會之法律感情，此所以刑法第57條明定科刑時應審酌
    一切情狀，尤應注意該條所列10款事項以為科刑輕重之標準
    ，並於同法第59條賦予法院以裁量權，如認「犯罪之情狀可
    憫恕，認科以最低度刑仍嫌過重者，得酌量減輕其刑」。而
    刑法第59條規定犯罪之情狀可憫恕者，得酌量減輕其刑，其
    所謂「犯罪之情狀」，與同法第57條規定科刑時應審酌之一
    切情狀，並非有截然不同之領域，於裁判上酌減其刑時，應
    就犯罪一切情狀（包括第57條所列舉之10款事項），予以全
    盤考量，審酌其犯罪有無可憫恕之事由（即有無特殊之原因
    與環境，在客觀上足以引起一般同情，以及宣告法定低度刑
    ，是否仍嫌過重等），以為判斷。查被告所清理之磁磚、塑
    膠板等一般廢棄物，尚非具有毒性、危險性足以影響人體健
    康或污染環境之有害事業廢棄物，其犯罪所生危害尚非鉅大
    ，又其犯後坦承犯行且將廢棄物清除完畢（詳如後述），堪
    認被告業有悔意，是依本件犯罪情節，在客觀上尚可憫恕，
    若處以法定最輕本刑即有期徒刑1 年，均屬失之過苛，而有
    情輕法重之虞，在客觀上足以引起一般之同情，而有堪資憫
    恕之處，爰適用刑法第59條規定，酌量減輕被告之刑。
五、爰審酌被告未領有廢棄物清理許可文件，竟貪圖一時便利，
    任意運輸、傾倒及堆置廢棄物，漠視環境保護之重要，所為
    實屬不該；復考量其犯後態度，且已將現場廢棄物清理完畢
    ，有被告提出之清運估價單存卷可憑(見易字卷第37頁)，兼
    衡被告自承教育程度為大學畢業，案發迄今均從事設計業，
    未婚，無未成年子女，月收新臺幣3萬5千元，現租屋獨居，
    暨本件犯罪之動機、目的、手段及所生危害等一切情狀，量
    處如主文所示之刑併諭知易科罰金之折算標準，以示懲儆。
六、末查，被告前未曾因故意犯罪受有期徒刑以上刑之宣告，此
    有臺灣高等法院被告前案紀錄表1 紙在卷可憑，其因一時失
    慮，致罹刑典，並已將現場清理完畢，足見其實有悛悔之意
    ，應知警惕，諒經此刑之宣告後，應無再犯之虞，本院因認
    暫不執行其刑為當，爰依刑法第74條第1 項第1 款之規定，
    併予諭知緩刑如主文所示，以啟自新。惟為使被告日後戒慎
    其行，故再併依同條第2 項第4 款之規定，命其應自本判決
    確定之日起1年內向公庫支付3萬元。倘被告違反上開規定應
    行之負擔情節重大者，依刑法第75條之1 第1 項第4 款之規
    定，其緩刑之宣告仍得由檢察官向本院聲請撤銷緩刑之宣告
    ，特此敘明。  
據上論斷，應依事訴訟法第273條之1第1項、第299條第1項前段
，判決如主文。
本案經檢察官吳志中提起公訴，檢察官黃嘉慧到庭執行職務。
中    華    民    國   111    年    5     月    31    日
                  刑事第六庭   法  官   林涵雯
以上正本證明與原本無異。
如不服本判決應於收受本判決後20日內向本院提出上訴書狀，上
訴書狀應敘述具體理由。上訴書狀未敘述上訴理由者，應於上訴
期間屆滿後20日內補提理由書狀於本院(均須按他造當事人之人
數附繕本 )「切勿逕送上級法院」。 
中　　華　　民　　國　　111 　年　　5 　　月　　31　　日
                               書記官   林汶潔
附錄本案論罪科刑法條：
廢棄物清理法第46條
有下列情形之一者，處一年以上五年以下有期徒刑，得併科新臺
幣一千五百萬元以下罰金：
一、任意棄置有害事業廢棄物。
二、事業負責人或相關人員未依本法規定之方式貯存、清除、處
　  理或再利用廢棄物，致污染環境。
三、未經主管機關許可，提供土地回填、堆置廢棄物。
四、未依第四十一條第一項規定領有廢棄物清除、處理許可文件
    ，從事廢棄物貯存、清除、處理，或未依廢棄物清除、處
  　理許可文件內容貯存、清除、處理廢棄物。
五、執行機關之人員委託未取得許可文件之業者，清除、處理一
　  般廢棄物者；或明知受託人非法清除、處理而仍委託。
六、公民營廢棄物處理機構負責人或相關人員、或執行機關之人
　  員未處理廢棄物，開具虛偽證明。